【裁判字號】    95,訴,477
【裁判日期】    950427
【裁判案由】    侵權行為損害賠償
【裁判全文】
臺灣板橋地方法院民事判決               95年度訴字第477號
原      告  甲○○
                      12號4.
被      告  乙○○
上列當事人間請求侵權行為損害賠償事件，原告提起附帶民事訴
訟（93年度附民字第228 號），經刑事庭移送前來，本院於民國
95年4 月13日言詞辯論終結，判決如下：
    主      文
被告應給付原告新台幣陸拾壹萬貳仟元及自民國九十三年十二月
十七日起至清償日止，按年息百分之五計算之利息。
訴訟費用由被告負擔。
本判決於原告以新台幣貳拾萬伍仟元供擔保後，得假執行。
    事實及理由
一、原告主張：被告於民國（下同）90年11月20日凌晨2 時許，
    在台北縣板橋市○○路○ 段174 巷165 弄12之1 號2 樓，因
    酒後與訴外人即同居女友張雅雯發生爭執，故意放火燒毀該
    建物，致延燒原告所有位在同棟4 樓之房屋，被告所涉公共
    危險案件，業經本院刑事庭以93年度訴字第1738號刑事判決
    判處罪刑在案。原告因被告侵權行為而蒙受損害，共支出房
    屋及修繕費用新台幣（下同）612,000 元，其項目計有：
    水泥工費用302,000 元。水電材料30,000元。裝璜材料
    65,000元。油漆材料50,000元。29吋平面三洋電視17,0
    00元。三洋冰箱18,000元。分離式冷氣2 台共130,000
    元。上開損害既係因被告不法侵害所生，依侵權行為法律關
    係，自應由被告負賠償之責等語。並聲明：(一)被告應給付原
    告612,000 元及自起訴狀繕本送達之翌日起至清償日止，按
    年息5%計算之利息。(二)原告願供擔保，請准宣告假執行。
二、被告則以：火災發生當時伊在2 樓睡覺，不是伊縱火的，刑
    事案件目前在上訴中，尚未確定等語，資為抗辯。並聲明：
    駁回原告之訴。
三、查原告主張被告於90年11月20日凌晨2 時許，在台北縣板橋
    市○○路○ 段174 巷165 弄12之1 號2 樓，因酒後與訴外人
    張雅雯發生爭執，故意放火燒毀該建物，致延燒原告所有位
    在同棟4 樓之房屋，原告因此支出修繕費共計612,000 元，
    且刑事部分業經本院對被告以公共危險罪判處有期徒刑5 年
    之事實，已據原告提出火災受損照片3 幀、估價單影本4 紙
    、送貨單影本1 紙、報價單影本1 紙為證，並有本院93年度
    訴字第1738號刑事判決書在卷可稽，自堪信真實。
四、被告雖辯稱火災發生當時伊在2 樓睡覺，非伊縱火云云，惟
    查：
    (一)本件火災經台北縣政府消防局調查結果，起火戶（處）為
      被告所在之台北縣板橋市○○路○ 段174 巷165 弄12之1
      號2 樓客廳右側處所附近，起火原因則以人為因素引燃之
      可能性較高，有該局製作之火災原因調查報告書1 份附卷
      （台灣板橋地方法院檢察署90年度偵字第19658 號偵查影
      印卷）可憑。證人即台北縣消防局消防隊員許智凱亦於刑
      事審理時具結證稱：在排除起火處本身環境因素引燃情形
      下，研判本案為外來火源引發的火災，外來火源包括遺留
      火種及人為縱火，就火災發生初期至成長期之時間而言，
      例如煙蒂、香燭等遺留火種有慢慢續熱引燃之特性，人為
      縱火則使火災成長時間縮短，而本件火災相較於一般單純
      火災（即非遭人為縱火或有易燃性物質所引發之火災）而
      言，其成長速度較快等語綦詳（見卷附93年度訴字第1738
      號刑事影印卷內94年9 月21日刑事審判筆錄）。故本件火
      災係因人為縱火因素而引起，堪可認定。
    (二)又被告於火災發生當日下午9 時許起即在起火戶與訴外人
      陳國楨飲酒，在屋內者尚有被告同居女友張雅雯，被告嗣
      因與張雅雯發生爭執，陳國楨、張雅雯遂先後離開起火戶
      ，起火時僅被告1 人在該屋內等情，已分據陳國楨、張雅
      雯於偵查中證述明確，且被告於刑事案件審時亦自承陳國
      楨於火災發生時並不在場（見上開刑事影印卷內94年9 月
      21日刑事審判筆錄）。另證人即與起火戶同棟之3 樓住戶
      馬元明於刑事案件審理時復證稱火災發生前10餘分鐘，曾
      聽到2 樓起火戶之鐵門重重關起來以及高跟鞋自起火戶樓
      梯離去之聲音等語綦詳（見上開刑事影印卷內94年11月16
      日刑事審判筆錄）。因火災發生前，起火戶內僅有被告、
      陳國楨、張雅雯3 人，而3 人中僅張雅雯為女性，故穿高
      跟鞋於火災發生前10餘分鐘離去者乃係張雅雯，應無疑義
      。是以，火災發生當時僅有被告1 人在起火戶內，自堪認
      定。
    (三)再被告於偵查中經送測謊鑑定，被告稱：案發時其不知
      何人放火。案發時其未放火。上述問題經測試均呈情緒
      波動反應，研判有說謊。有法務部調查局93年4 月21日調
      科參字第09300164500 號測謊報告書在卷可憑（見台灣板
      橋地方法院檢察署92年度偵緝字1956號偵查影印卷第41頁
      ）。
    (四)參酌本件火災發生時僅被告1 人在起火戶內，而本件起火
      原因又以人為因素引燃之可能性較高，且被告於火災發生
      前飲酒，復與同居女友張雅雯發生爭執，後經測謊鑑定，
      對於案發時不知何人放火及案發時其未放火等問題呈情緒
      波動反應，研判有說謊等情，足認本件火災應係當時唯一
      在起火戶內之被告縱火所致。被告抗辯非其縱火，應係卸
      責之詞，不足採信。
五、按因故意或過失，不侵害他人之權利者，負損害賠償責任；
    又不法毀損他人之物者，被害人得請求賠償其物因毀損所減
    少之價值。民法第184 條第1 項前段、第196 條分別定有明
    文。本件被告因故意縱火，火勢延燒原告所有位在同棟4 樓
    之房屋，致原告所有上開房屋及屋內物品毀損而受有損害，
    經修繕後共計支出612,000 元，被告之行為與原告所受損害
    間復有相當因果關係，故原告侵權行為法律關係，請求被告
    賠償612,000 元及自起訴狀繕本送達之翌日即93年12月17日
    起至清償日止，按年息5%計算之利息，為有理由，應予准許
    。
六、原告陳明願供擔保，請准宣告假執行，經核並無不合，爰酌
    定相當之擔保金額准許之。
七、訴訟費用負擔之依據：民事訴訟法第78條。
中    華    民    國    95    年    4     月    27    日
                  民事第二庭    法  官  程怡怡
以上正本，係照原本作成。
如對本判決上訴，須於判決送達後20日內向本院提出上訴狀
中    華    民    國    95    年    4     月    27    日
                                書記官  華海珍


司法院資訊處製作；財團法人民間司法改革基金會備份。
